最高法院刑事判決　　　　　　　　　　　　　　　九十三年度台上字第一二三九號
　　上　訴　人　甲○○
　　　　　　　　　　　　灣嘉義監獄執行中）
　　選任辯護人　葉榮棠律師
右上訴人因偽造有價證券案件，不服台灣高等法院台南分院中華民國九十二年十月三
十日第二審判決（九十一年度上訴字第八二八號，起訴案號：台灣雲林地方法院檢察
署八十七年度偵字第五四九一號、八十八年度偵字第一二七、一三四八號），提起上
訴，本院判決如左：
    主　　文
上訴駁回。
　　理　　由
按刑事訴訟法第三百七十七條規定，上訴於第三審法院，非以判決違背法令為理由，
不得為之。是提起第三審上訴，應以原判決違背法令為理由，係屬法定要件。如果上
訴理由狀並未依據卷內訴訟資料，具體指摘原判決不適用何種法則或如何適用不當，
或所指摘原判決違法情事，顯與法律規定得為第三審上訴理由之違法情形，不相適合
時，均應認其上訴為違背法律上之程式，予以駁回。本件原判決認定上訴人甲○○與
盧吉雄（已於民國八十八年三月十五日死亡）、張文富、盧永昌、林良一等基於常業
詐欺之犯意聯絡。自八十七年三月間起，以盧吉雄名義，在雲林縣斗六巿，先後成立
海產國海產專賣店（同年八月改名海霸王海產專賣店）、峻霸工程行、東洋工程行、
裕昌貿易行。並於同年五月至八月間，以盧吉雄名義，分別向亞太商業銀行斗六分行
、斗六信用合作社，設立支票存款戶，請領支票。而於原判決附表一、二、三所示時
間，向各該附表所示被害人訂購貨品，俟廠商依約將貨品，運至渠等指定處所，上訴
人等人即以盧吉雄名義，簽發各該附表所示支票給付貨款，或未簽付支票，隨即將貨
品搬離，伺機銷贓。旋於同年十月底，於前開支票屆期前，逃匿無蹤。以此詐欺手法
，取得財物為常業。上訴人復於八十八年三月間，承上揭常業詐欺犯意，與偽裝為「
陳要」之不詳姓名者，及曾木村、陳進三、顏國棟基於共同犯罪之意思聯絡。先由偽
裝為「陳要」者偽刻陳要之印章一顆後，於同月八日，在佳佳量儲超市頂讓契約書上
，偽造陳要署名，及蓋用偽造之陳要印章，並於房屋租賃契約書上蓋偽造之陳要印章
，而偽造該超市頂讓契約書、房屋租賃契約書，持交佳佳量儲超市原負責人謝瑞玲及
房東劉清安，頂讓設於嘉義縣竹崎鄉和平村坑仔坪一六０之二號之佳佳量儲超市。詐
取店內設備與生財器具，並得使用該房屋。又由偽裝為「陳要」者於同月二十四日，
前往嘉義市彰化商業銀行友愛路辦事處，在支票存款開戶申請書、支票存款往來約定
書，偽造陳要之署名，並在各該文件及印鑑卡蓋偽造之陳要印章後，持向該銀行職員
申設陳要之支票存款帳戶。嗣連續以前揭偽刻之陳要印章，偽造如原判決附表四、五
所示支票，先後交付該附表四、五所示被害人，向該附表四、五所示被害人詐取貨品
等情。因而維持第一審依牽連犯關係，從一重論處上訴人共同連續意圖供行使之用，
而偽造有價證券（累犯）罪刑之判決，駁回上訴人就該部分之第二審上訴。已敘明上
開事實，業據張恆輯、楊智翔、吳汀州、林克仁、高啟迪、羅長安、游孟萩、吳明華
、謝興盛、賴佳珍、施教本、楊季奇、黃育樂、蔡鎮隆、唐吉男、張耀宗、何明坤、
鄭國泰、陳政雄、賴嘉恩、李新田、洪次永、張隆順、賴松煌、李伯卿、蕭子超、詹
俊傑、歐春元、王錦郎、謝明財、鐘惠民、趙美玲、房紫霞、余煌龍、高周欽、楊萬
鎮、謝瑞玲、劉清安、許峻榮、黃文賓、劉昆林、莊朝合、楊守福、林峰榮、蔡宗彬
、陳嘉新、陳俊明、張志民、蕭金塗、翁宗瑜、李盈勳、陳素珠、蘇信行、吳明成、
李明峻、張獎福、鍾吳美湲、楊文賢、楊超筆、陳良峰、陳禧烈、王仁杰、劉信成、
李進田、葉鎮江、曾孝蘭、張士烈、林文中、陳鴻銘、徐信傑、林政憲、林劉、翁
錦麗、蘇錦鴻、林高輝、陳耍等指陳綦詳。並經證人即亞太商業銀行斗六分行職員黃
暉峻、斗六信用合作社經理高美惠於調查站，及證人即佳佳量儲超市之工人曾怡嘉、
許夌楓於偵查中證述甚明。且有出貨通知單、出貨明細表、估價單、送貨單、交貨單
、訂購合約書、銷貨簽認單、售價清單、請款單、對帳單、名片、贓物照片、贓物認
領保管收據、盧吉雄名義之支票、偽造之陳要名義支票、退票理由單、偽造之陳要身
分證影本、支票開戶申請書、支票存款往來約定書、印鑑卡、超巿頂讓契約書、房屋
租賃契約書、生財設備承攬合約書、被害報告單等在卷可稽。並詳述張恆輯、吳汀州
、林克仁、高啟迪、賴佳珍、張隆順等人陳稱伊等送被詐欺之貨至海霸王海產專賣店
時，上訴人在場參與其事等情。復據李伯卿、詹俊傑、房紫霞、余煌龍等人分別陳述
裕昌貿易行、東洋工程行、峻霸工程行與海霸王海產專賣店負責人彼此間密切關聯。
且據盧吉雄於偵查中供明：伊係受僱於上訴人，由上訴人拿伊身分證、印章及戶籍謄
本等前往開設支票帳戶，領取支票簽發等情。又裕昌貿易行、峻霸工程行、東洋工程
行有相同之共犯林良一、盧吉雄、盧永昌等參與行詐。復均以同屬盧吉雄名義之支票
犯案，足見前揭附表一至三係上訴人與盧吉雄、盧永昌、林良一等同一組共犯所為。
事證明確，為其所憑之證據及認定之理由。且說明陳復勇與上訴人之特徵明顯不同，
有其等照片附卷可稽。上訴人所稱陳復勇即參與前開附表四、五犯行之陳進三，係被
害人誤認伊為陳復勇云云，並不足採。又上揭偽裝為「陳要」者，並非陳老甜，業經
陳老甜（即陳忠義）供述甚詳，且有卷附之其等身分證影本可供比對。並以上訴人否
認犯罪，所辯：伊於八十七年七月一日，即將海霸王海產專賣店出讓予盧吉雄、張文
富，並未參與其後利用該店及峻霸工程行、東洋工程行、裕昌貿易行之犯罪行為。又
伊受僱於佳佳量儲超市，擔任殺雞工作，並未參與前揭附表四、五所示犯行云云，為
卸責之詞，不足採信。至證人許夌楓於偵查中已供明上訴人係佳佳量儲超市之老板，
其於審理中翻異其詞，改稱上訴人係受僱於該超巿云云，要屬事後迴護上訴人之詞，
委無足採。且闡述本件上訴人犯罪事證已明，其聲請再傳訊劉清安、黃俊義、林惠玲
、賴金水等，核無必要。亦於理由內詳予指駁及說明。核其所為論斷，與卷內資料相
符，從形式觀察，並無認定事實不依證據或有何採證違背經驗法則、論理法則等違法
情形存在。上訴人就偽造有價證券、行使偽造私文書及常業詐欺部分之上訴意旨略以
：上訴人自八十七年七月起，即將原經營之海霸王海產專賣店出讓予盧吉雄、張文富
，其後即未再參與該店之事。乃原審未就謝興盛、李新田、盧吉雄、黃暉峻、高美惠
之供述詳查究明，而認上訴人共同為前開附表一、二、三所示常業詐欺犯行，要有未
合。又上訴人僅受僱於佳佳量儲超市，擔任屠宰雞隻之工作，並未參與犯罪行為。陳
復勇即係參與上揭附表四、五所示犯行之陳進三，其長相酷似上訴人，部分被害人可
能因此誤認上訴人為詐取財物之人。乃原審就劉清安、許夌楓之陳述，未詳予調查釐
清，且未再傳訊劉清安、黃俊義、林惠玲、賴金水等，而認上訴人共同為前揭附表四
、五所示犯罪行為，亦有未合等情。惟由上所述，原判決已說明其就案內所有證據，
本於調查所得心證，分別定其取捨，而憑以認定上訴人有前開常業詐欺、行使偽造私
文書及偽造有價證券犯行之依據及理由。至於命證人對質與否，審理事實之法院本有
自由裁酌之職權。證人陳復勇於原審九十一年十一月二十六日調查時已證述甚詳（見
原審卷第一宗第一八二、一八三頁），原審未再傳訊陳復勇與上訴人對質，尚無違法
可言。上訴人就前開部分之上訴意旨乃徒就原判決明確論斷之事項，或原審採證認事
之職權行使，及不影響判決本旨之枝節問題，任意指摘，自與法律規定得為第三審上
訴理由之違法情形，不相適合。其此部分上訴違背法律上之程式，應予駁回。至上訴
人牽連所犯之行使偽造身分證部分，原審係依刑法第二百十六條、第二百十二條論處
，核屬刑事訴訟法第三百七十六條第一款之案件。茲牽連之偽造有價證券罪部分上訴
既不合法，自無從就該牽連之輕罪併為實體上審理，依刑事訴訟法第三百七十六條規
定，此部分既經第二審判決，自不得上訴於第三審法院。上訴人復對之提起上訴，顯
非適法，應併予駁回。
據上論結，應依刑事訴訟法第三百九十五條前段，判決如主文。
中　　　華　　　民　　　國　　九十三　　年　　　三　　　月　　 十一 　　日
                              最高法院刑事第六庭
                                  審判長法官  吳　雄　銘
                                        法官  池　啟　明
                                        法官  石　木　欽
                                        法官  郭　毓　洲
                                        法官  吳　三　龍
      右正本證明與原本無異
                                              書  記  官
中　　　華　　　民　　　國　　九十三　　年　　　三　　　月　　 十六 　　日
                                                                  Ｍ
